【裁判字號】    92,裁,868
【裁判日期】    920626
【裁判案由】    土地重劃
【裁判全文】
最  高  行  政  法  院  裁  定                    九十二年度裁字第八六八號
    抗  告  人  吳金源
                甲  ○
                李友仁
                張許水棉
                林萬力
右抗告人因與相對人雲林縣政府間土地重劃事件，對於中華民國九十一年六月四日高
雄高等行政法院九十一年度訴字第十七號裁定提起抗告，本院裁定如左︰
    主  文
抗告駁回。
抗告訴訟費用由抗告人負擔。
    理  由
一、按抗告法院認抗告為不合法或無理由者，應為駁回抗告之裁定，行政訴訟法第二
    百七十二條準用民事訴訟法第四百九十二條第一項定有明文。
二、本件抗告意旨略謂：(一)、原農地重劃計畫書規劃的農水路，已奉雲林縣政府核准
    修改。新任縣長乙○○以2.九十府地劃字第九○○七三○○一二○號函否定
    前任縣長廖泉裕1.及7.10.所核准的變更案，不當損害抗告人之合法權益，
    應屬行政處分，有違行政程序法第八條：「行政行為，應以誠實信用之方法為之
    ，並保護人民正當合理之信賴。」及同法第七條第一項第二款：「有多種同樣能
    達成目的之方法時，應選擇對人民權益損害最少者。」本訴訟之重點在於請求高
    雄高等行政法院撤銷雲林縣政府2.函，判決雲林縣政府應依1.函及7.
    10.函施工，原裁定誤以為抗告人不服雲林縣政府1.函及7.10.函之核定變更
    案，駁回抗告人之聲請，尚有未合。(二)、1.東西三十七路北移變更案及埋設涵管
    案，奉雲林縣政府1.八五府地劃字第○○八二二六號函核准在案，埋設涵管
    已於八十五年一月完成。如未奉核准或有人反對，雲林縣政府何能施工完成？2.
    刪除小給二之二乙案，奉雲林縣政府7.10.八五府地劃字第○八六七六四號函，
    同意施工至吳東平耕地處，也就是李友仁田號北邊及西邊（水）田東邊（
    地籍圖水）之小給二之二核准刪除，田及田北邊之小給二之二保留。3.只
    有九十年二月二日召開一次協調會，因鄰地吳土城無理要求而無結果，文中說協
    調多次並非事實。4.本案相關土地所有權人，均共同陳情，文中說所有權人不同
    意，更屬不實。5.本案雲林農田水利會以12.19.雲水管字第四一四三○○號函，
    同意變更以東西三十七路為界，將北端之排水直接導入水林大排，而以南之排水
    ，排入北水林區小排四（埋設涵管）再導入水林大排，該埋設涵管工程已於八十
    五年一月完成，文中說雲林農田水利會持反對態度，更是謊言。(三)、田之北邊
    、西邊、田之北邊（地籍圖水）及田東邊（水）之小給二之二萬興農
    地重劃計畫書農水路規劃圖中，並無規劃在內，是雲林縣政府在土地分配時草率
    規劃，並未報請省主管機關核備，雲林縣政府已違反農地重劃條例施行細則第二
    十三條及第二十四條之規定，「農路、水路規劃圖，應報請省主管機關核備」，
    是越權行政行為，應屬無效，水應撤銷，將土地併入田，更不得依
    變更前之土地分配公告圖施工，雲林縣政府前開函應予撤銷。(四)、萬興農地重劃
    土地分配及排水，給水農路設計圖，雲林縣政府於八十三年九月初在水林鄉公所
    三樓會議廳公告，在一個月內接受異議，地主林萬力、李友仁、甲○、張許水棉
    、吳東平、許榮祥等六人，發現分配土地成三角形，坵塊畸零，不必配設置給水
    二之二（地籍圖水）也在公告圖上浪費土地及工程費，損害地主（抗告人）
    權益至鉅，林萬力等六人於民國八十三年九月八日（合法期限內），向雲林縣政
    府提出「農水路工程變更設計陳情書」，申請變更設計，並改變土地坵塊圖形，
    如變更設計圖，詎相對人竟不予辦理，已逾四年，顯有不合等語。
三、惟按提起撤銷訴訟，以行政處分存在為前提要件，此觀行政訴訟法第四條第一項
    規定自明。所謂行政處分，係指行政機關就公法上具體事件所為之決定或其他公
    權力措施而對外直接發生法律效果之單方行政行為，此觀行政程序法第九十二條
    第一項規定自明。又「農地重劃計畫書經上級主管機關核定後，直轄市或縣（市
    ）主管機關應即於重劃區所在地鄉（鎮、市、區）公所或重劃區之適當處所公告
    三十日，公告期滿實施之。前項公告期間內，重劃區土地所有權人半數以上，而
    其所有土地面積超過重劃區土地總面積半數者表示反對時，該管主管機關應予調
    處並參酌反對理由，修訂農地重劃計畫書，重行報請核定，並依核定結果公告實
    施，土地所有權人不得再提異議。」「重劃區○○○道路、池塘、溝渠或其他供
    公共使用之土地，得因實施重劃予以變更或廢置之。」「土地所有權人對於重劃
    區土地之分配如有異議，應於公告期間向該管直轄市或縣（市）主管機關以書面
    提出，該管直轄市或縣（市）主管機關應予查處。其涉及他人權利者，並應通知
    其權利關係人予以調處。土地所有權人對主管機關之調處如有不服，應當場表示
    異議。經表示異議之調處案件，主管機關應於五日內報請上級機關裁決之。在縣
    設有農地重劃委員會或農地重劃協進會者，前項調處案件，應先發交農地重劃委
    員會或農地重劃協進會予以調解。」農地重劃條例第七條第二項、第十三條、第
    二十六條分別定有明文。本件抗告人以其所有坐落雲林縣水林鄉○○段二十五、
    二十六、四十四、四十五等地號土地參加相對人承辦之水林鄉萬興農地重劃，因
    相對人對重劃土地之農水路設計不佳，致抗告人所能分配之土地減少，造成抗告
    人權益之損害，因而向相對人陳情，依據其所附之水林鄉萬興農地重劃區○○路
    工程變更設計圖，為變更設計，相對人則分別以八十五年一月二十五日八五府地
    劃字第○○八二二六號函、同年七月十日八五府地劃字第○八六七六四號函及九
    十年二月二十一日九十府地劃字第九○○七三○○一二○號函復其陳情，抗告人
    不服，就相對人九十年二月二十一日九十府地劃字第九○○七三○○一二○號函
    提起訴願，經訴願決定不予受理，遂提起本件行政訴訟。原裁定以：相對人九十
    年二月二十一日九十府地劃字第九○○七三○○一二○號函復抗告人意旨以：「
    台端陳情水林鄉萬興農地重劃區○○○○○路北移，埋設涵管流入水林區小排四
    及刪除小給二之二乙案，經多次協調結果，均有相關土地所有權人不同意，且雲
    林農田水利會，亦持反對見解，本府將依土地分配公告結果施工，請查照。」查
    ，重劃區○○路之規劃設計，係屬舉辦農地重劃主管地政機關之權責，此觀農地
    重劃條例第十四條及其施行細則第二十三條規定自明。抗告人既無得就農田水路
    之規劃設計，提起異議之規定，抗告人之陳情核其性質應僅屬建議性質，提供權
    責機關規劃設計之參考，則該函復即屬相對人基於農地重劃主管地政機關之權責
    ，就該已公告確定之農地重劃計畫書，從行政計劃行為之處理立場所為事實上陳
    述，非屬行政處分，則抗告人對之提起行政訴訟，求為撤銷，自非合法，乃裁定
    予以駁回，核無不合。
四、依行政訴訟法第二百七十二條、第一百零四條、民事訴訟法第四百九十二條第一
    項、第九十五條、第七十八條，裁定如主文。
中    華    民    國    九十二      年      六        月    二十六      日
                    最 高 行 政 法 院  第 三 庭
                                審 判 長 法  官      葉  振  權
                                         法  官      林  家  惠
                                         法  官      吳  錦  龍
                                         法  官      劉  鑫  楨
                                         法  官      吳  明  鴻
右  正  本  證  明  與  原  本  無  異
                                         法院書記官  莊  俊  亨
中    華    民    國    九十二      年      六        月    二十七      日


司法院資訊處製作；財團法人民間司法改革基金會備份。
